【裁判字號】    95,訴,16
【裁判日期】    950711
【裁判案由】    侵權行為損害賠償
【裁判全文】
臺灣高等法院民事判決                    95年度訴字第16號
原      告  甲○○
被      告  乙○○
上列當事人間因原告提起刑事附帶民事訴訟，請求侵權行為損害
賠償事件，經本院刑事庭移送前來，本院於95年6月27日言詞辯
論終結，判決如下：
    主  文
被告應給付原告新臺幣拾萬零壹佰零伍元及自民國九十五年
一月十二日起，至清償日止，按年息百分之五計算之利息。
原告其餘之訴，暨假執行之聲請均駁回。
訴訟費用由被告負擔百分之十八，餘由原告負擔。
    事實及理由
一、本件原告起訴主張：被告於民國93年1月23日晚間9時30分許
    ，駕駛車牌號碼DE-0696號自小客車嚴重違規，在台北市○
    ○路○段162號前，逆向高速肇事，撞傷遵守號誌穿越斑馬
    線之原告，致原告受有左脛骨關節平臺，被撞骨折數塊，經
    送醫緊急住院手術治療，經由七支長鋼釘及一塊鋼板暫固定
    於體內，至今仍追蹤治療，之後仍需手術取出鋼釘及鋼板。
    原告原任職公司業務經理，受傷後無法正常行走，影響業務
    之執行，致無法繼續工作。原告於住院11天期間，僅見被告
    三次，被告無誠意解決。原告自得請求：醫療費用新台幣
    （下同）6萬6,039元；門診車資4,800元；開刀雜支2萬
    元；護具及器材6,980元；營養品8,000元；看護費用
    20萬4,900元；薪資損失106萬5,600元；精神損失30萬
    元；後續醫療費預估15萬元，合計182萬6,319元等情，爰
    依侵權行為之法則，求為命被告給付182萬6,319元及自附帶
    民事訴訟起訴狀繕本送達之翌日起，至清償日止，按年息百
    分之5計算之利息，並願供擔保，請准宣告假執行。
二、被告則以：伊確實有撞到原告，伊願在合理範圍內賠償原告
    。關於原告所提出之醫療費用收據無意見，原告已支付之醫
    藥費用實付金額為2萬0,425元。原告所提出之計程車收據雖
    僅一張，但原告請求4,800元車資，被告願給付。至原告請
    求禮品2萬元，被告不同意給付。原告請求護具及器材6,980
    元及營養品8,000元部分，被告同意給付。原告請求看護費
    用部分，並未提出看護費用之收據，被告同意以一天900元
    給付，原告住院11天，被告願給付9,900元，但請求家中看
    護119日部分，被告不願給付。原告請求薪資損失106萬
    5,600元部分，未提出各項證明，被告無法給付。原告請求
    精神損失30萬元顯然過高，被告僅願給付5萬元等語，資為
    抗辯。並答辯聲明：(一)原告之訴及假執行之聲請均駁回。(二)
    如受不利判決，願預供擔保請准宣告免為假執行。
三、兩造不爭執事項：
    原告於93年1月23日晚間9時30分許，在台北市○○路○段
    162號前，遭逆向行駛由被告駕駛之車牌號碼DE-0696號自用
    小客車撞倒，因而受有傷害之事實，為兩造所不爭執（見本
    院訴字卷第42頁之筆錄），且有事故肇事原因初步分析研判
    表、診斷證明書、X光片、醫療費用收據可證（見附民卷第4
    、5頁、第7頁至第15頁）。而被告因此所涉及刑責部分，亦
    經刑事法院依傷害罪名，判處拘役伍拾日，如易科罰金，以
    佰元折算壹日之事實，亦有臺灣臺北地方法院94年度交易
    字第479號及本院95年度交上易字第1號刑事判決足據（見外
    放之本院95年度交上易字第1號卷第3、4頁、附民卷第18、
    19頁之刑事判決），且經本院調閱該刑事卷宗核閱屬實，自
    堪信為真實。
四、本件經依民事訴訟法第463條準用同法第270條之1第1項第3
    款規定，整理並協議簡化爭點後，兩造同意就本院95年5月1
    日準備程序中，兩造協議簡化之爭點為辯論範圍（見本院訴
    字卷第42頁之筆錄），本件兩造之爭執點為：原告依侵權行
    為損害賠償請求權，得請求被告給付之醫療費、門診車資、
    開刀雜支、護具及器材、營養品、看護費用、薪資損失、精
    神損失、後續醫療費用各為若干？（見本院訴字卷帝42頁之
    筆錄），茲分述如下：
    (一)按刑事訴訟判決所認定之事實，固非當然有拘束民事訴訟
      判決之效力，但民事法院調查刑事訴訟原有之證據，而斟
      酌其結果以判斷事實之真偽，並於判決內記明其得心證之
      理由，即非法所不許（最高法院69年台上字第2674號及49
      年台上字第929號判例意旨參照）。本件兩造既已聲明引
      用本件刑事訴訟之卷證資料（見本院訴字卷第58頁之筆錄
      ），本院自得調查刑事訴訟中原有之證據，斟酌其結果以
      判斷其事實。
    (二)經查被告對刑事判決不爭執，且自認因過失撞及原告（見
      本院訴字卷第17頁之書狀），足證被告確有因過失傷害原
      告之行為。
    (三)按因故意或過失，不法侵害他人之權利者，負損害賠償責
      任；又不法侵害他人之身體或健康者，對於被害人因此喪
      失或減少勞動能力或增加生活上之需要時，應負賠償責任
      ；又不法侵害他人之身體、健康，被害人雖非財產上之損
      害，亦得請求賠償相當之金額，民法第184條第1項前段、
      第193條第1項及第195條第1項分別定有明文。經查：
      1.關於醫療費6萬6,039元部分：
        查原告醫藥費實付金額部分為2萬0,425元，有醫療費用
        收據可考（見附民卷第9頁至第15頁），且為原告所自
        認（見本院訴字卷第13頁之筆錄）。而原告請求醫藥費
        部分應扣除保險負擔金額，因原告實付金額為2萬0,425
        元係實際支出之醫藥費，逾其實付金額部分之請求，自
        屬無據。
      2.關於門診車資4,800元部分：
        查原告所提出之計程車收據僅一張（見附民卷第16頁之
        收據），惟被告願給付此部分之車資4,800元。是原告
        此部分之請求，應予准許。
      3.關於開刀雜支2萬元部分：
        查此部分原告於明細表說明欄記載係「禮品」，惟無法
        舉證證明，且自認禮品2萬元無證據（見本院訴字卷第
        58頁之筆錄）。是原告此部分之請求，不應准許。
      4.關於護具及器材6,980元、營養品8,000元部分：
        查原告此部分之請求，被告同意給付（見本院訴字卷第
        13頁之筆錄）。是原告此部分之請求，應予准許。
      5.關於看護費用20萬4,900元部分：
        原告此部分之請求，被告同意以一天900元給付，原告
        住院11天，被告願給付9,900元，但請求家中看護119
        日部分，被告不願給付（見本院訴字卷第13頁之筆錄）
        。查除被告願意給付之9,900元看護費用外，其餘部分
        之請求，原告無法舉證以實其說，是其餘部分之請求，
        自屬無據。
      6.關於薪資損失106萬5,600元部分：
        原告主張伊因系爭事故，原任職公司業務經理，受傷後
        無法正常行走，影響業務之執行，致無法繼續工作云云
        。惟查原告雖提出93年度12月之薪資條，充其量僅能證
        明於93年12月有8萬8,800元之收入（見附民卷第16頁之
        薪資條）；又原告提出92年12月至93年11月之扣繳憑單
        ，亦僅能證明上開期間之總收入為102萬4,472元（見本
        院訴字卷第23頁之扣繳憑單），然無法證明受有薪資損
        失106萬5,600元。且原告提出之離職證明書僅記載確認
        原告已離職「We certify above items are filled
        out exactly」，離職日期為94年5月9日（見本院訴字
        卷第21頁之離職證明書），並未記載係何原因辭職，尚
        難據為有利於原告之認定；而本件車禍發生之日期為93
        年1 月23日，原告提出之診斷證明書記載：「93-1-23
        至93-2-2住院手術，開放性復位骨板骨釘固定後門診追
        蹤治療」，應診日期為93年3月11日（見附民卷第5頁之
        診斷證明書），原告所提出之上開文件均無法證明原告
        係因本件車禍而離職，並受有薪資損失106萬5,600元。
        是原告此部分之請求，自屬無據。
      7.關於精神損失30萬元部分：
        查原告係41年10月5日出生，被告係54年4月15日出生（
        分別見附民卷第5頁之證明書、本院訴字卷第3頁之刑事
        判決），本件事故之發生，係被告駕駛自小客車，沿台
        北市○○街206巷東往西方向行駛，行經嘉興街206巷與
        基隆路二段路口時，欲右轉進入基隆路二段162號加油
        站入口，本應注意汽車應在遵行車道內行駛，及行經行
        人穿越道時，應暫停讓行人先行通過，而依當時情形又
        無不能注意之情事，竟疏未注意即貿然右轉，未暫停讓
        行人穿越道上行人先予通過，且逆向駛入基隆路北往南
        車道，以致撞倒正在行走過馬路之原告，使原告受有左
        脛骨平臺骨折之傷害（見本院訴字卷第3頁之刑事判決
        ）。被告因一時之過失傷害原告，且依X光照片顯示，
        原告膝蓋上有一塊鋼板及七支鋼釘（見附民卷第8頁之X
        光照片），其精神上自受有相當之痛苦，故原告請求被
        告給付非財產上損害之精神慰撫金，即屬有據。爰斟酌
        原告所受之傷勢、被告之過失責任、原告有一棟不動產
        ，市價約300萬元，銀行存款約800萬元、被告無不動產
        ，存款不足5,000元，平常靠打工維持生活（見本院訴
        字卷第41頁之筆錄）及兩造之身分、地位、經濟狀況等
        一切情狀後，認原告請求被告賠償非財產上損害之精神
        慰撫金額，以28萬元為適當。
      8.關於後續醫療費預估15萬元部分：
        原告此部分之請求，未舉證以實其說，自屬無據。至被
        告抗辯此部分強制險已有給付，惟原告稱被告是否有汽
        車責任險原告不悉，且此部分係由被告向承保公司辦理
        理賠，而被告未舉證已給付此部分之強制險，是本件並
        無扣除之問題。
      9.準此，原告得請求部分為：醫療費用2萬0,425元、車資
        4,800元、護具及器材6,980元、營養品8,000元、看護
        費9,900元、精神慰撫金28萬元，共計33萬0,105元（其
        計算式為：20,425元＋4,800元＋6,980元＋8,000元＋
        9,900元＋280,000元＝330,105元）。
五、綜上所述，原告依侵權行為之法則，請求被告給付33萬0105
    元及自附帶民事訴訟狀繕本送達之翌日即95年1月12日起（
    見附民卷第3頁之收受繕本證明），至清償日止，按年息百
    分之5計算之利息部分，為有理由，自屬應予准許。至超過
    上開部分之請求，即屬不應准許。本件所命給付未逾150萬
    元，不得上訴第三審，無假執行之必要。至原告敗訴部分，
    假執行之聲請失所附麗，均應駁回。
六、兩造其餘之攻擊或防禦方法及所用之證據，經斟酌後，認為
    均不足以影響判決之結果，爰不逐一論列。
七、據上論結，本件原告之訴為一部有理由，一部無理由，依民
    事訴訟法第79條，判決如主文。
中    華    民    國    95    年    7     月    11    日
                  民事第七庭  審判長法  官  鄭三源
                                    法  官  周美月
                                    法  官  王聖惠
正本係照原本作成。
不得上訴。
中    華    民    國    95    年    7     月    12    日
                                    書記官  陳樂觀


司法院資訊處製作；財團法人民間司法改革基金會備份。
